【裁判字號】    96,訴,3236
【裁判日期】    970513
【裁判案由】    毒品危害防制條例
【裁判全文】
臺灣臺中地方法院刑事判決              96年度訴字第3236號
公  訴  人  臺灣臺中地方法院檢察署檢察官
被      告  乙○○
                    （現羈押於臺灣臺中看守所）
選任辯護人  洪松林律師
上列被告因違反毒品危害防制條例案件，經檢察官提起公訴（九
十六年度偵字第一八六五九號），本院判決如下：
    主    文
乙○○所犯如附表所示之罪，各處如附表所示之刑。應執行有期
徒刑貳拾貳年，與戊○○共同販賣附表編號一至六所示毒品所得
新臺幣伍萬貳仟元連帶沒收，如全部或一部不能沒收時，以其財
產抵償之，販賣如附表編號七至十二所示毒品所得新臺幣壹萬參
仟元沒收，如全部或一部不能沒收時，以其財產抵償之。
    犯罪事實
一、乙○○明知海洛因、甲基安非他命分別係經行政院衛生署公
    告列為毒品危害防制條例所列管之第一、二級毒品，不得販
    賣及持有，或與案外人戊○○共同基於販賣第一級毒品海洛
    因及第二級毒品甲基安非他命營利，或獨自一人基於販賣第
    二級毒品甲基安非他命營利之犯意，先行買入供以販賣用之
    海洛因及甲基安非他命，先後於如附表所示之時間、地點進
    行毒品買賣交易，而以高於進價之價格，將海洛因及甲基安
    非他命（起訴書誤載為安非他命）交付販賣予如附表所示之
    人（詳細之販賣時間、交易地點、次數、金額及販賣所得，
    均見附表所示）。嗣於民國九十六年七月三十日二十時二十
    分許，為警在臺中縣太平市○○○路一五三號前查獲，並扣
    得其所有自製吸食器一組、自製藥鏟一支、ＮＯＫＩＡ廠牌
    六二三○型及七三七○型行動電話各一支（分別含門號00
    00000000號、0000000000ＳＩＭ卡一枚
    ）。
二、案經臺中縣警察局移送臺灣臺中地方法院檢察署檢察官偵查
    起訴。
    理    由
壹、程序方面（證據能力部分）：
一、供述證據部分
（一）按被告以外之人於檢察事務官、司法警察官或司法警察調
      查中所為之陳述，與審判中不符時，其先前之陳述具有較
      可信之特別情況，且為證明犯罪事實存否所必要者，得為
      證據，刑事訴訟法第一百五十九條之二定有明文。本條所
      稱「先前之陳述具有較可信之特別情況」，係指被告以外
      之人先前於檢察事務官、司法警察官或司法警察調查中所
      為之陳述，與審判中不符，而從先前與審判中各個陳述之
      外部附隨環境或條件觀察比較，先前之陳述，較為自然可
      信而足以取代審判中之陳述者而言（最高法院九十五年度
      臺上字第三七四七號判決要旨參照）。又所謂「與審判中
      不符」，並非僅指全部不符而言，凡部分不符，或審判期
      日行交互詰問時未經提問，致證人無從為陳述或為完整陳
      述等情形，均屬之，蓋法院既賦與訴訟當事人詰問證人之
      機會，其未加以詰問部分，即可推定有意節省時間、勞費
      而不加以爭執，當無禁止法院在審酌「先前之陳述具有較
      可信之特別情況」後，採為證據之理。經查：
  １、本件如後所引證人丁○○之警詢證言，經證人丁○○於偵
      查中證述其與被告並無仇隙或金錢糾紛等語（見偵查卷第
      五五頁）；而其於偵訊及本院審理時均未曾提出於警詢有
      未依其意思記載之情形，顯見該等警詢證言並無違法取得
      之情形，核屬自然可信，且可補審判中陳述之不足，並為
      證明犯罪事實存否所必要，自具有證據能力，得作為證據
      。
  ２、證人甲○○於警詢中及本院審理中所證述向被告購買第二
      級毒品之情節，雖有前後陳述不符之情形（詳後述），惟
      審酌證人甲○○於警詢中之證述距案發日較近，當時記憶
      自較深刻，可立即反應所知，不致因時隔日久而遺忘案情
      ，且當時被告未在場，可認係無所顧忌且無串偽可能而得
      直陳其情，而審理中容有不願在被告面前陳述不利於被告
      之事實等情形，或已與被告勾串而有刻意迴護被告之情，
      是渠等於警詢中所述，可認未受外力干擾，顯具有較可信
      之特別情況。復經斟酌證人甲○○之警詢筆錄確為證明被
      告販賣毒品之犯罪事實存在與否所必要，基於發現真實之
      需求，依首揭規定，上開證人甲○○於警詢時所為證述，
      認有證據能力。
（二）次按被告以外之人於審判中有下列情形之一，其於檢察事
      務官、司法警察官或司法警察調查中所為之陳述，經證明
      具有可信之特別情況，且為證明犯罪事實之存否所必要者
      ，得為證據：一、死亡者。二、身心障礙致記憶喪失或無
      法陳述者。三、滯留國外或所在不明而無法傳喚或傳喚不
      到者。四、到庭後無正當理由拒絕陳述者；刑事訴訟法第
      一百五十九條之三定有明文。其中第一百五十九條之三之
      立法理由即在考量審判程序中，一旦發生事實上無從為直
      接審理之原因，如一概否定該陳述之證據適格，不免違背
      實體真實發現之訴訟目的，為補救採納傳聞法則，實務上
      所可能發生蒐證困難之問題，始例外地承認該審判外之陳
      述，得採為證據。再被告以外之人（包含共同被告）於審
      判外向法官所為之陳述及偵查中向檢察官所為之陳述，性
      質上均屬傳聞證據，原無證據能力，且被告反對詰問權，
      屬憲法第八條第一項規定「非由法院依法定程序不得審問
      處罰」之正當法律程序所保障之基本人權及第十六條所保
      障之基本訴訟權，不容任意剝奪，因而被告以外之人於審
      判外向法官所為陳述及偵查中向檢察官所為陳述，當係指
      經被告或辯護人行使或得以行使反對詰問權者而言。倘予
      被告或辯護人行使反對詰問權之機會，或該陳述人有因死
      亡、或身心障礙致記憶喪失或無法陳述、或滯留國外或所
      在不明而無法傳喚或傳喚不到、或到庭後無正當理由拒絕
      陳述之情形者，其於審判外向法官所為之陳述，以及偵查
      中向檢察官所為之陳述，除顯有不可信之情況者外，自得
      為證據（最高法院九十五年度臺上字第二五一五號判決要
      旨參照）。按所謂「經證明具有可信之特別情況」及有無
      「顯有不可信之情況者」之例外狀況，應依據陳述人於陳
      述時之「外部情況」是否具有可信性決定之。又檢察官代
      表國家偵查犯罪、實施公訴，依法其有訊問被告、證人及
      鑑定人之權，證人、鑑定人且須具結，而實務運作時，檢
      察官偵查中向被告以外之人所取得之陳述，原則上均能遵
      守法律規定，不致違法取供，其可信度極高，故被告以外
      之人前於偵查中已具結而為證述，除反對該項供述得具有
      證據能力之一方，已釋明顯有不可信之情況外，不宜以該
      證人未能於審判中接受他造之反對詰問為由，即遽指該證
      人於偵查中之陳述不具證據能力。經查本件如後所引證人
      己○○於警詢、偵訊中就其向被告購買第二級毒品甲基安
      非他命之經過證述明確，偵訊時並經檢察官諭令具結，其
      證詞之憑信性已獲擔保，雖證人己○○嗣於本院審理時經
      合法傳喚、拘提未到庭，而觀證人己○○證詞內容，係屬
      證明本件被告犯罪事實存否所必要之證據，認為證人己○○於警詢中所為之證詞，已具有可信之特別情況，且證人
      己○○於偵查中之證詞無「顯有不可信之情況者」之例外
      狀況，而被告及其辯護人均同意證人己○○於警詢及偵訊
      中之證述作為本案證據（見本院卷第二八○頁），自皆得
      作為本件認定被告犯罪事實之證據。
（三）又按被告以外之人於偵查中向檢察官所為陳述，除顯有不
      可信之情況者外，得為證據，刑事訴訟法第一百五十九條
      之一第二項定有明文。偵查中對被告以外之人（包括證人
      、鑑定人、告訴人、被害人及共同被告等）所為之偵查筆
      錄，或被告以外之人向檢察官所提之書面陳述，性質上均
      屬傳聞證據。惟現階段刑事訴訟法規定檢察官代表國家偵
      查犯罪、實施公訴，依法其有訊問被告、證人及鑑定人之
      權，證人、鑑定人且須具結，而實務運作時，檢察官偵查
      中向被告以外之人所取得之陳述，原則上均能遵守法律規
      定，不致違法取供，其可信度極高，職是，被告以外之人
      前於偵查中已具結而為證述，除反對該項供述得具有證據
      能力之一方，已釋明「顯有不可信之情況」之理由外，不
      宜以該證人未能於審判中接受他造之反對詰問為由，即遽
      指該證人於偵查中之陳述不具證據能力。且所謂不可信性
      情況，法院應審酌被告以外之人於陳述時之外在環境及情
      況，例如：陳述時之心理狀況、有無受到外力干擾等，以
      為判斷之依據。本件證人丁○○於偵訊中就其向案外人戊○○聯繫購買第一級毒品海洛因及第二級毒品甲基安非他
      命，而由被告送貨等情，於檢察官偵查中，以證人之身分
      陳述，經告以具結義務及偽證處罰後，於命證人朗讀結文
      後具結，其係於負擔偽證罪之處罰心理下證述，並以具結
      擔保其供述之真實性，又無受其他不當外力干擾之情形，
      而證人丁○○未曾提及檢察官在偵查時有不法取供之情形
      ，且證人丁○○嗣於本院審理中所為證述，與偵訊時之證
      述相關之重要事項均相符，依上說明，其於偵查中之證言
      自均具有證據能力。
二、非供述證據
    按有事實足認被告或犯罪嫌疑人涉犯有最輕本刑為三年以上
    有期徒刑之罪嫌，並危害國家安全或社會秩序情節重大，而
    有相當理由可信其通訊內容與本案有關，且不能或難以其他
    方法蒐集或調查證據者，得發通訊監察書。通訊監察書，偵
    查中由檢察官依司法警察機關聲請或依職權核發，審判中由
    法官依職權核發，九十六年十二月十一日修正施行前通訊保
    障及監察法第五條第一項第一款、第二項定有明文。是如依
    上開程序之通訊監察所取得之證據，即屬依法定程序所取得
    ，自有證據能力。本案對被告乙○○所使用之000000
    0000號行動電話之通訊監察，係檢察官依法核發實施，
    本件監聽業經臺灣臺中地方法院檢察署九十六年一月十一日
    核發之九十六年中檢惠閏聲監（續）字第五十號通訊監察書
    辦理，自九十六年一月十一日起至九十六年二月九日，監聽
    十二線號行動電話，其中一線即為0000000000號
    行動電話，此有附卷載明監聽對象及監聽時間等相關內容之
    通訊監察書在卷可稽（見九十六年度監字第五十號卷第六四
    、六五頁），是下列引之通訊監察譯文取得之合法性無疑，
    自有證據能力。又本件被告、辯護人、檢察官等對於通訊監
    察案件錄音光碟內容之真正並無爭執，對於錄音所譯成文書
    之真正亦不爭執，且本案通訊監察譯文並於本院審理時經合
    法調查，則此項通訊監察之譯文自具有證據能力。
貳、實體部分：
一、訊據被告乙○○固不否認認識證人甲○○、己○○，惟矢口
    否認有販賣第一級毒品海洛因予證人丁○○及販賣第二級毒
    品甲基安非他命給證人丁○○、己○○、甲○○之犯行，辯
    稱：我沒有施用第一級毒品，但有時候會分別與證人己○○
    、甲○○一起至臺中市○○路○段某電動玩具店，向一不知
    名成年男子購買第二級毒品，且我不認識證人丁○○云云。
    經查：
（一）被告分別於附表所示時間、地點，販賣第一級毒品海洛因
      給證人丁○○，及販賣第二級毒品甲基安非他命給證人丁○○、己○○、甲○○之事實，分據證人丁○○、己○○
      、甲○○證述綦詳如下：
  １、證人丁○○部分
      (一)於九十六年一月二十九日警詢時證述：「（問：你是否
        知道他們《指戊○○等人》的販賣毒品的行為及共犯同
        夥？）據我所知戊○○與他的．．女朋友乙○○在臺中
        縣《市》共同販賣海洛因及安非他命．．。（問：你於
        何時、地向戊○○買海洛因及安非他命毒品？）我於九
        十五年十月間至九十六年一月間，分別在戊○○家中《
        臺中縣東勢鎮○○路》、臺中市○○路○段一○九號三
        樓的租屋處、中港交流道下的路旁，共交易十幾次，價
        金分別海洛因新臺幣（下同）一萬二千元及安非他命八
        千元，幾乎都是兩樣合計二萬元整，偶爾也有六千元整
        購買海洛因四至五次，最高的二萬整約有五至六次，因
        他家前後都有攝影機監看所以我比較有印象．．。（問
        ：你於何時、地向乙○○購買海洛因及安非他命毒品？
        ）我分別於九十五年十二月間有向乙○○購買海洛因二
        次，當時是我向戊○○購買海洛因，戊○○叫我去他臺
        中市○○路○段一○九號三樓租屋處，跟他女友乙○○
        拿海洛因及安非他命（重量不清楚），價金合計二萬元
        當場銀貨兩訖．．（問：你向戊○○．．乙○○．．等
        人，以上交易毒品是否交易成交？）以上所述的交易均
        有成功．．。」等語（見警卷第二七至三十頁）。
      (二)於九十六年九月十日偵訊時證述：「（問：是否認識乙○○？）她是我一個藥頭戊○○的女朋友。（問：你有
        無跟乙○○買過安非他命？）我是跟戊○○買的，是乙○○送貨給我。我有跟乙○○單獨接洽買過安非他命二
        次，海洛因四次。地點安非他命是在臺中縣大雅鄉○○
        路某中學城市水棧汽車旅館附近的中學對面的『7-11』
        前的空地，海洛因是在臺中縣太原路三段一○九號三樓
        的租屋處的樓下交貨，期間是九十五年十月至九十六年
        一月間。（問：這六次交易時間是否記得？）安非他命
        買的時間前後約差二個星期，期間是九十五年十二月，
        都是上開地點買的，一次買六千元，約半錢至一錢。我
        都是用我的手機0000000000與戊○○連絡，
        他叫我到上開地點後，我在那裡等乙○○，我把現金交
        給乙○○後，乙○○才把毒品安非他命交給我。海洛因
        也是在九十五年十二月至九十六年一月分期間，我差不
        多每次買一萬元左右，約買半錢，大約一星期買一次，
        我先到戊○○的住處臺中市○○路○段一○九號三樓的
        住處樓下等，乙○○會先去戊○○中港路另外的住處拿
        海洛因過來給我，我都沒有乙○○的電話，因為我不敢
        直接打給他，怕人家誤會，乙○○都開一臺白色的豐田
        小客車過來．．。」等語（見偵查卷第五四至五五頁）
        。
      (三)於本院九十七年一月二十二日審理時證述：「（問：是
        否認識在場被告乙○○？）看過，在朋友戊○○那邊看
        過，看過約十次左右，地點在臺中市○○路與崇德路交
        界的大樓附近，詳細門牌我不知道，在租屋處，該租屋
        處是三樓，期間是九十五年十一月到九十六年一月。（
        問：你剛才說你有施用毒品案件被判確定，你施用何毒
        品？）有安非他命與海洛因。（問：施用毒品來源為何
        ？）很多，有戊○○．．。（問：你去向戊○○購買時
        ，被告有無在場？）有時候有，有時候沒有。（問：你
        有沒有向被告買過毒品？）我是向戊○○買，可能是由
        被告送來，因為我不知道被告電話。（問：你是向戊○○購買何種毒品？）安非他命與海洛因都有。（問：價
        錢如何計算？）海洛因一公克六千元左右，安非他命半
        錢也是六千元到八千元左右，三．七五公克等於一錢。
        （問：你剛才說是向戊○○購買，為何會有被告送貨的
        情形？）因為有時候去戊○○那邊的時候，戊○○那邊
        沒有東西，叫我下去樓下等，很像叫被告先出去或叫被
        告去哪裡，然後被告回來就拿給我，我不曾直接向被告
        買過，都是透過戊○○，我主要交易對象是戊○○，錢
        交付的對象則不一定，有兩三次是直接交給戊○○，交
        給被告的次數與交給戊○○的次數各半．．。（問：你
        總計向戊○○買毒次數與數量為何？）很多次了，但我
        有看到被告出現的次數我記憶中大約四次左右，四次大
        約都是九十五年的十一月到九十六年一月。（問：這四
        次向戊○○購買多少錢？）海洛因的部分是六千元，安
        非他命也是六到八千元，安非他命是在臺中縣大雅鄉○○路某『7-11』對面的空地交易。」、「（問：你剛剛
        說有交錢給被告約四次？）海洛因四次，安非他命兩次
        ，但我不是向他買．．。（問：從被告那裡拿到安非他
        命的次數為何？）一手交錢，一手交我要的毒品，毒品
        都是用夾鏈袋包裝，再用一個塑膠袋放一些日常用品及
        飲料等，海洛因與安非他命都曾經是用夾鏈袋包起來，
        再用衛生紙包起來拿給我。（問：偵訊所述關於曾經單
        獨向被告購買安非他命是何意？）我跟戊○○買，戊○○叫我到某地點等候一位開白色豐田車子的人過來交付
        毒品給我，開車過來的人就是被告。『單獨』的意思是
        我還是打電話向戊○○買毒品，戊○○叫我到某地點等
        一個開白色豐田車子的人過來，開車過來的就是被告，
        我把錢交給被告，過了半小時，被告再拿毒品給我，並
        沒有透過戊○○本人出現的情形。」、「（問：你剛才
        說被告有拿夾鏈袋、塑膠袋、衛生紙包的東西，一般人
        從外面是否看得出來是什麼東西？）看不出來，交貨的
        時候感覺是把很像是擦完鼻涕後不要的衛生紙．．。」
        、「（問：你剛剛提到『海洛因四次、安非他命兩次』
        ，是指何意？）我向戊○○購買海洛因、安非他命時，
        由被告送來的海洛因與安非他命的次數，其中海洛因有
        四次，安非他命有兩次。（問：你在九十六年九月十日
        偵訊時說被告乙○○交付毒品海洛因的數量與金額時，
        是陳述約每次買半錢一萬元左右，但今日於辯護人詰問
        時，你陳述海洛因是購買一公克六千元，前後陳述不一
        ，何者為事實？）我記得半錢一萬元，時間太久我記不
        起來，應該是九十六年九月十日偵訊當時記憶比較清楚
        。（問：你在九十六年九月十日偵訊時說被告乙○○交
        付毒品安非他命的數量與金額時，是陳述約每次買六千
        元，數量約半錢到一錢，但今日於辯護人詰問時，你陳
        述安非他命是購買半錢六千元至八千元，前後陳述不一
        ，何者為事實？）偵訊所述沒有錯。（問：你在九十六
        年九月十日偵訊時說被告乙○○交付毒品海洛因的地點
        ，是陳述在臺中市○○路三段一○九號三樓戊○○住處
        的樓下交易，但你今日陳述交易的地點是在臺中市○○
        路與崇德路交岔口附近一個大樓三樓租屋處的樓下，你
        今日所述的地點是不是就是指臺中市○○路○段一○九
        號三樓戊○○當時住處的樓下？）對。（問：你今日提
        到的安非他命交易地點，在臺中縣大雅鄉○○路某7-11
        對面的空地，是否就是指你在九十六年九月十日偵訊時
        所述的臺中縣大雅鄉○○路城市水棧汽車旅館附近的中
        學旁的統一超商前的空地？）對．．。」等語（見本院
        卷第一九四至二○○頁）。
      (四)核證人丁○○於九十五年八月間至九十六年一月二十六
        日止，因施用第一級毒品海洛因及第二級毒品甲基安非
        他命之犯行，經本院以九十六年度訴字第五七八號判決
        分別有期徒刑八月、五月，定應執行刑為有期徒刑十一
        月確定一情，有本院上開判決書及臺灣高等法院被告（
        即證人丁○○）前案紀錄表在卷可考，由此可知證人丁○○因施用第一級毒品海洛因及第二級毒品甲基安非他
        命，而需有供應其施用毒品所需之來源，且證人丁○○
        雖有施用第一、二級毒品之犯行，然其供述如何向被告
        購買毒品等情，並未獲邀任何寬典，且被告於警詢、偵
        訊及本院訊問時陳稱：伊不認識證人丁○○等語，足認
        其與證人丁○○間應無恩怨，衡諸常情，證人丁○○既
        與被告並無怨隙，應無甘冒偽證罪之處罰，誣指被告涉
        犯法定本件販賣毒品之重罪，而為虛偽陳述其毒品來源
        之必要，足認證人丁○○不致故為不利被告之陳述；又
        證人丁○○就如何與被告聯絡及關於買受第一、二級毒
        品之時間、地點、價格等細節均證述歷歷，且就其向被
        告購賣第二級毒品之主要情節始終證述如一。雖證人丁○○就交易細節有先後陳述不一致之情事，然查，證人
        之證詞，屬供述證據之一種，而供述證據具有其特殊性
        ，與物證或文書證據具有客觀性及不變性並不相同。蓋
        人類對於事物之注意及觀察，有其能力上之限制，未必
        如攝影機或照相機般，對所發生或經歷的事實能機械式
        無誤地捕捉，亦未必能洞悉事實發生過程之每一細節及
        全貌。且常人對於過往事物之記憶，隨時日之間隔而漸
        趨模糊或失真，自難期其如錄影重播般地將過往事物之
        原貌完全呈現。此外，因個人教育程度、生活經驗、語
        言習慣之不同，其表達意思之能力與方式，亦易產生差
        異。故供述證據每因個人觀察角度、記憶能力、表達能
        力、誠實意願、嚴謹程度及利害關係之不同，而有對相
        同事物異其供述之情形發生，而其歧異之原因，未必絕
        對係出於虛偽所致。是以證人之證詞，遇有前後不一，
        或彼此互相齟齬之情形，法院應就其全盤供述之意旨，
        佐以卷內證據為綜合判斷，並依據經驗法則及論理法則
        ，詳予剖析其供述異、同之情形，調查其他必要之證據
        ，以去瑕存真，定其取捨，若足認其關於基本事實之陳
        述，果於真實性無礙時，即非不得予以採信。況證人之
        供述，前後稍有不符或相互間有所歧異，究竟何者可採
        ，事實審法院非不可本於經驗法則，斟酌其他情形，作
        合理之比較，定其取捨；若其基本之陳述與真實性無礙
        時，仍非不得予以採信，非謂一有不符或矛盾，即認其
        全部均為不可採信；從而供述之一部認為真實者，予以
        採取，自非證據法則所不許。因之，證人供述前後縱有
        差異，事實審法院依憑證人前後之供述，斟酌其他證據
        ，本於經驗法則與論理法則，取其認為真實之一部，作
        為論罪之證據，自屬合法，亦迭經最高法院著有判決足
        按。是本案證人丁○○有關本次毒品交易之重要情節，
        如購買海洛因之聯繫方法、時間、地點、數量、價格、
        收受毒品及付款之方式等，於警詢、偵查及本院審理中
        均已證述明確，自不得僅憑上開細節部分有所瑕疵，即
        認其證詞不可採。
  ２、證人己○○部分
      (一)於九十六年四月二十五日警詢時證述：「（問：你是否
        曾向乙○○購買毒品？）不曾，是因為乙○○他們家吸
        食毒品的量很大，他跟上游毒販較熟，透過他購買比較
        便宜，重量又比較足，所以大部份都會透過他購買。（
        問：九十六年一月二十七日十七時十三分，你是否有以
        0000000000號撥打乙○○所使用之0000
        000000電話，你跟他說『半個五千好嗎？』是何
        意思？）那是我問乙○○半臺錢安非他命五千元夠嗎？
        。（問：該次是否完成交易？）該次我有拿新臺幣五千
        元跟他購買到半錢安非他命．．。」等語（見警卷第四
        一頁）。
      (二)於九十六年九月十日偵訊時證述：「（問：是否認識乙○○？）認識，我們是朋友關係．．。（問：你有無在
        九十六年一月二十七日向乙○○買安非他命五千元？）
        是我出五千元．．（問：那一天你是否有買到？）忘了
        ，很久了，應該是有吧。（問：《提示九十六年一月二
        十七日通聯》那天是否有買到毒品？）應該是有，五千
        是買半錢，約一．八公克。（問：你如何跟乙○○拿那
        個半錢？）我去乙○○的家，在臺中縣太平市○○○街
        跟永平北路附近的大樓乙○○的家，．．我用0000
        000000打到乙○○0000000000的手機
        連絡，他會在那邊等我．．（問：000000000
        0這支阿秋的電話你有無用過？）有．．。」等語（見
        偵查卷第五七至五九頁）。
      (三)又證人己○○雖坦承其綽號為「黑龍」（見警卷第三七
        頁），但其於偵訊時否認卷附九十六年一月二十七日門
        號0000000000號行動電話與被告所使用上開
        門號0000000000號行動電話間之共四通電話
        監聽譯文（詳後述）中，與被告通話者並非其本人；惟
        查證人己○○亦有綽號「阿秋」一節，業據被告於九十
        六年九月十二日偵訊時供述：證人己○○之綽號是阿秋
        ，其使用之行動電話門號為0000000000號等
        語明確（見偵查卷第六二頁），故證人己○○所稱其並
        非前開監聽譯文中與被告通話之人，顯非事實。再觀諸
        卷附之被告所持用門號0000000000號行動電
        話（見警卷第二十頁），與證人己○○向綽號「阿秋」
        之人借用之門號0000000000號行動電話之通
        訊監察譯文內容如下：
        九十六年一月二十七日十七時十三分許，被告打給證
          人己○○（綽號黑龍）
          證人：喂。
          被告：你拿到了嗎？
          證人：沒有。
          被告：你要嘛，很好。
          證人：我沒拿到。
          被告：要不要。
          證人：不要。
          被告：好又有力。
          證人：你那裡有嗎？
          被告：廢話。
          證人：要多少‧‧‧（斷訊）
        九十六年一月二十七日十七時十三分許，證人己○○
          （綽號黑龍）打給被告
          被告：喂。
          證人：你在那裡。
          被告：我在我家。
          證人：半個五千夠不夠。
          被告：多一點點啦。
          證人：我只剩下五千而已。
          被告：瞭解，我問一下。
        九十六年一月二十七日十七時三十二分許，證人己○○（綽號黑龍）打給被告
          被告：喂。
          證人：怎樣。
          被告：我忘記了。
          證人：我先過去你先拿半個給我，我錢不夠我再補給
                你。
          被告：我身上沒那麼多，只有半個而已。
          證人：不然我拿四分之一就好。
          被告：好，我出去就拿給你，我現在要出去了。
          證人：我從這裡過去會在那裡相遇？
          被告：我不知道。
          證人：那等一下再打。
          被告：好。
        九十六年一月二十七日十七時四十六分，證人己○○
          （綽號黑龍）打給被告
          被告：喂。
          證人：我在精武路了。
          被告：我還在家不然你過來好了。
          證人：好。
        （見警卷第五十頁）
      (四)核上開通訊監察譯文內容顯示，被告與證人己○○之對
        談過程，與證人己○○於警詢及偵訊中證述其向被告購
        買第二級毒品之情節相符，益徵證人己○○於警詢及偵
        訊中證述向被告購買第二級毒品等情，與事實相符。至
        於其二人交易毒品之數量，雖有提及購買半錢，改為四
        分之一，但最後確定之交易數量，既據證人己○○於前
        揭警詢及偵訊中證述該次成交量為半錢即一．八公克一
        節明確，故其二人該次毒品之交易量為半錢無誤。另證
        人己○○九十六年九月十日偵訊時雖曾翻異前詞，改稱
        伊是與被告合有購買毒品，伊與被告各出二千元，藥頭
        是被告的朋友戊○○，伊把錢交給被告，由被告去買回
        來云云；然上開監察譯文所示被告與證人己○○對談過
        程，可知被告與證人己○○通話當時已持有甲基安非他
        命，且就買賣毒品之價金為討價還價，倘若證人己○○
        係與被告共同出資購買毒品，應無與被告討價還價之必
        要，況且全部通話內容均未提及證人己○○與被告如何
        共同出資購買毒品之事項，故證人己○○此部分之證詞
        ，顯係迴護被告之詞，要難採信。
  ３、證人甲○○部分
      (一)於九十六年六月六日警詢時證述：「（問：你是否有施
        用毒品習性？）我有施用安非他命毒品習性．．。（問
        ：你所施用之毒品來源《何時、地、向何人、次數、重
        量、金額》請述敘？）我是分別向乙○○及戊○○所購
        買：乙○○部分，我自九十五年四月起因染上毒品，開
        始向乙○○購買安非他命，平均每月花費在跟她購買毒
        品的金額大約新臺幣一萬多元左右迄今．．。（問：乙○○、戊○○你如何認識？有無金錢糾紛或仇隙？）我
        與乙○○認識大約三年、我與戊○○認識大約一年，都
        是朋友關係，我與乙○○、戊○○都沒有金錢糾紛或仇
        隙。（問：你是如何與乙○○聯絡毒品交易事宜？）我
        與乙○○是好朋友，且因房仲業務所以經常在一起，跟
        他購買毒品都是當面購買．．。（問：乙○○與戊○○
        是否共同販賣毒品？）我只知道乙○○與關係很好，戊○○常常拿安非他命毒品給乙○○，但乙○○都沒有拿
        錢給戊○○．．。（問：最近你於何時向乙○○購買安
        非他命毒品？）我有作筆記本，最近一次是於九十六年
        六月一日在臺中市○○路他的車上交易安非他命一千元
        ，重量不清楚。（問：你的筆記本記載收支有關毒品如
        何記載？）筆記本記載『姐』是指乙○○，『炳兄』是
        指戊○○，後面的數字是交易毒品的金額．．」等語（
        見警卷第五五至五七頁）。
     (二) 再證人甲○○於九十五年四、五月間至九十六年六月六
        日止，因施用第二級毒品甲基安非他命之犯行，經觀察
        勒戒結果，認無繼續施用毒品之傾向，經臺灣臺中地方
        法院檢察署以九十六年度毒偵字第三○四四號為不起訴
        處分一情，有上開處分書及臺灣高等法院被告（即證人
        甲○○）前案紀錄表在卷可考，由此可知證人甲○○因
        施用第二級毒品甲基安非他命，而需有供應其施用毒品
        所需之來源，參以證人甲○○與被告係好朋友，並無仇
        隙一節，亦據證人甲○○證述在卷（見警卷第五六頁）
        ，且其雖有施用第二級毒品之犯行，然其供述如何向被
        告購買毒品等情，並未獲邀任何寬典，證人甲○○自無
        嫁禍被告而虛偽陳述其毒品來源之必要，足認證人甲○○不致故為不利被告之陳述；又證人甲○○就如何與被
        告聯絡及關於買受第二級毒品之方式、金額等重要事項
        均證述歷歷，堪信其上開證述並非無據。
      (三)又證人甲○○之綽號為「小曼」，且門號000000
        0000號行動電話係其所使用一節，有其警詢筆錄在
        卷可稽（見警卷第五四頁）；再觀諸卷附之被告所持用
        門號0000000000號行動電話，與證人甲○○
        持用之門號0000000000號行動電話之通訊監
        察譯文內容如下：
        九十六年一月十九日十一時七分許，證人甲○○【綽
          號小曼】打給被告
          被告：喂。
          證人：你拿回來沒。
          被告：沒。
          證人：我車被擋住了。
          被告：較拖吊車。
          證人：現在一滴都沒有嗎？
          被告：一滴當然有，重點是你來就沒有了，我在聯絡
                了。
          證人：好。
        九十六年一月十九日二十一時四十九分許，證人甲○○【綽號小曼】打給被告
          被告：喂。
          證人：還是沒有嗎？
          被告：在拿了。
          證人：看怎樣打給我。
          被告：嗯。
        九十六年一月二十二日○時五十二分許，證人甲○○
          【綽號小曼】打給被告
          被告：喂。
          證人：今天讓我差一下。
          被告：怎麼說。
          證人：我沒辦法今天給你。
          被告：好。
          證人：我等一下過去。
          被告：嗯。
        九十六年一月三十日二十二時許，證人甲○○【綽號
          小曼】打簡訊給被告
          簡訊內容：姊姊有了嗎？
        九十六年一月三十日二十二時二十四分許，被告打給
          證人甲○○【綽號小曼】
          證人：喂。
          被告：你在哪。
          證人：大雅。
          被告：你沒出來怎麼那個。
          證人：我現在要去臺中。
          被告：你出來在打給我。
        九十六年二月一日十二時五十分許，證人甲○○【綽
          號小曼】打給被告
          被告：喂。
          證人：你在那裡。
          被告：家裡。
          證人：有嗎？
          被告：有。
          證人：我現過去。
          被告：好。
          （見九十六年度監字第五十號卷第七六、七七、八四
          、八六頁）
      (四)核上開通訊監察譯文內容顯示，被告與證人甲○○之對
        談過程，證人甲○○一直向被告詢問是否有第二級毒品
        ，及要向被告拿毒品，甚至向被告表示缺錢，無法付錢
        給被告之情形，核與證人甲○○於警詢中證述其向被告
        購買第二級毒品之情節相符，益徵證人甲○○於警詢中
        證述向被告購買第二級毒品等情，與事實相符。
      (五)又依證人甲○○於警詢、偵訊及本院審理中所述，其扣
        案之筆記本上所載，有關「被告」之部分，係記載為「
        姐」，且依其上開警詢筆錄可知，該筆記本所載之日期
        、金額，即為其向被告購買毒品之時間、金額，據此該
        筆記上：九十六年一月七日「姐」、「３０００」；
        九十六年一月九日「姐」、「２０００」；九十六
        年一月十六日「姐」、「１０００」；九十六年一月
        十九日「姐」、「１０００」；九十六年一月二十日
        「姐」、「１０００」，即為證人甲○○向被告購買第
        二級毒品甲基安非他命之時間及金額即明。
      (六)另證人甲○○於九十六年九月十日偵訊及本院九十七年
        一月八日審理時雖曾翻異前詞，改稱伊是與被告合資購
        買毒品，警詢時是警員一直要伊說是向被告買的，伊才
        說是云云；然查：
        證人甲○○於九十六年九月十日偵訊時證述：我是與
          被告一起去向戊○○買安非他命，筆記本上之記載有
          關被告的部分是借錢，有關戊○○的部分是買毒品的
          錢，買毒品只有我跟被告一起去云云（見偵查卷第五
          十至五一頁）；於本院審理中證述：九十五年間開始
          施用安非他命至九十六年六月六日被警察抓，這中間
          安非他命全部都是向炳兄購買的，炳兄就是戊○○，
          我有與被告合買安非他命的次數應該超過五次，詳細
          數字忘記了，我都是打電話給被告，然後兩人碰面，
          一起去買，曾經去過臺中市○○路、太平路等地，其
          他縣市去買過只有過一次而已，好像是彰化，其他都
          在臺中縣市，合買毒品分攤方式不一定，如果我比較
          沒有錢，我就向被告說我買這一些就好了。我剛剛說
          與被告有合買過毒品，我也有一起去，藥頭我不認識
          ，但是我們都兩人一起去，其中一人開口就好了，藥
          頭中有一人是炳兄，我將錢交給被告，至於被告如何
          與戊○○計算我不知道，我自己有單獨向戊○○買過
          ，也有與乙○○一起向戊○○購買過，我與被告合買
          第二級毒品，每次都是被告與藥頭接觸，但我會跟著
          一起去。我們一起到外縣市購買毒品最北到新竹，最
          南到高雄，一起合買時，我出過最多錢是大約兩、三
          萬元云云。經互核證人甲○○上開證述與被告於本院
          九十七年一月八日審理時供述：我有與證人甲○○曾
          合買過安非他命，是一、兩年前開始施用時就一起合
          買過，當時證人甲○○沒有車，每次都是一起去好幾
          個地方找藥頭買，大部分都是在臺中市○○路的電動
          玩具店買，有時候會去基隆的大武仁、加油站，或去
          高雄買，在高雄的加油站，也是以電話聯絡後購買的
          ，因為那裡比較便宜；兩人合買時都是兩人一起去的
          ，分攤金額最高是一個人出三萬多元購買，甲○○最
          多也是出三萬多元，那次是去臺北買，合買時曾經有
          其他人一起去買，是我不是很認識的朋友是去屏東買
          的，證人甲○○不曾只拿錢給我，她本人沒有去，由
          我去買再轉交給她的情形云云結果，其二人就合資購
          買毒品之對象、地點、金額、同行之人、是否曾只由
          被告單獨前往購買等重要事項已為不一致之供述，而
          證人甲○○甚至就購得之毒品如何分配數量、金額亦
          無法說明，此益徵證入甲○○上開所證述其所施用之
          第二級毒品是與被告合資購買一情，與事實不符，
          而係事後迴護被告之詞，不足採信。
        又經本院於九十七年四月十五日勘驗證人甲○○於九
          十六年六月六日十五時十五分至九十六年六月六日十
          六時四分止之第一次調查筆錄中，勘驗結果，警員為
          本案之偵訊，自始至終為連續錄音錄影，並無中斷之
          處，且有關證人甲○○向被告購買毒品過程之證述與
          筆錄所載相符，有本院勘驗筆錄在卷可稽（見本院卷
          第二八○頁背面至二九一頁）。故證人甲○○所述係
          依警員之指示才指證被告一情，要與事實不符，而無
          從採為有利被告之證據。
（二）依被告與證人己○○、甲○○之通訊監察譯文，雖雙方未
      明示購買毒品，惟衡之海洛因係第一級毒品，甲基安非他
      命係第二級毒品，無論持有、施用、販賣，均屬違法行為
      ，為治安機關所嚴查，此為眾所週知，毒品交易均於隱密
      下進行，其以通信聯絡亦鮮有明白直接以「毒品」、「海
      洛因」、「甲基安非他命」等名稱或相近之用語稱之，都
      以暗語或彼此已有默契之含混語意而為溝通，因此，依上
      開通訊監察譯文，雖未見雙方明言購買毒品之說詞，惟依
      證人己○○、甲○○上開證述有向被告購買毒品之證詞，
      並參酌其通訊之內容，益足證明證人己○○、甲○○證述
      確與被告有交易毒品之情節應屬事實，應堪採信。
（三）另本件雖未查獲任何毒品或現金扣案，亦無其他相關物證
      。但查偵辦販賣毒品之案件，本不以查獲毒品或現金為必
      要，實際上，依偵查實務之運作，因販賣毒品係重大違法
      行為，非可公然為之，且有其獨特之販售通路及管道，多
      半皆以透過電話通聯並以代號、暗碼等隱晦方式暗中進行
      ，故未能查獲毒品、現金或電子秤、分裝杓、夾鏈帶等相
      關物證之案件，亦所在多有。況且，本件乃警方事後根據
      監聽譯文循線查證而破獲，查證當時相關毒品交易早已完
      成，實難扣得相關物證，是尚不得以此即資為被告有利之
      認定。
（四）又查，被告販賣海洛因之對象多達三人，次數達數十二次
      ，參諸我國查緝販賣毒品海洛因、甲基安非他命執法甚嚴
      ，對於販賣毒品者尤科以重度刑責。又販賣毒品既係違法
      行為，當非可公然為之，亦無公定價格，且容易分裝並增
      減份量，而每次買賣之價量，可能隨時依雙方關係深淺、
      資力、需求量及對行情之認知、來源是否充裕、查緝是否
      嚴謹、購買者被查獲時供述購買對象之可能風險之評估等
      情形，而異其標準，非可一概而論；販賣之利得，除被告
      坦承犯行或價量俱臻明確外，委難察得實情，販賣之人從
      價差或量差中牟利之方式雖異，其意圖營利之販賣行為則
      同一。是以因毒品量微價高，取得不易，販賣者率有暴利
      可圖，苟非意圖販賣營利，一般人焉有可能甘冒重度刑責
      而提供海洛因、甲基安非他命予他人。且如附表所示之證
      人丁○○、己○○、甲○○等人亦不知被告販入海洛因或
      甲基安非他命之成本如何，致無法查得販賣之實際利得若
      干。惟被告與證人丁○○、己○○、甲○○間並無特別之
      親屬情誼，且證人丁○○、己○○、甲○○等人均證述其
      等分別向被告購買海洛因時，有交付金錢而均屬有償之行
      為，且係在如附表所示之地點與被告進行交易，參酌本件
      被告販賣毒品之交易金額為共六萬五千元，如無相當利潤
      可圖，豈有甘冒遭受重刑之風險，而將海洛因、甲基安非
      他命一再無償轉讓他人之理？是倘被告非有厚利可圖，自
      無平白費時、費力特意於如附表所示之地點交付毒品海洛
      因、甲基安非他命交與對方之理，被告分別販賣毒品分別
      交付海洛因、甲基安非他命予如附表所示之人，其主觀上
      顯係基於營利之販賣意圖而為毒品之提供行為，洵堪認定
      。綜上事證相互以觀，本案事證已臻明確，被告前揭販賣
      海洛因、甲基安非他命之犯行均洵堪認定，應予依法論科
      。
（五）雖檢察官起訴被告販賣給證人丁○○、己○○及甲○○之
      第二級毒品係安非他命；惟按甲基安非他命經口服後，約
      有百分之七十於二十四小時內自尿中排出，正常情況下，
      尿液中含甲基安非他命本體可高達服食量的百分之四十三
      以上，約有百分之五代謝為安非他命；安非他命在人體內
      經代謝作用，於正常情況下，排出尿液中約含安非他命百
      分之三十，並不會有甲基安非他命之代謝物。亦即施用安
      非他命者，其尿液代謝物應為安非他命反應，不會產生有
      甲基安非他命陽性反應；施用甲基安非他命者，其尿液代
      謝物會呈甲基安非他命及安非他命陽性反應，此有法務部
      法醫研究所九十三年四月二十八日法醫毒字第○九三○○○一三一八號函可參。而查，證人丁○○、己○○為警查
      獲時所採集之尿液，經送驗結果，呈現甲基安非他命及安
      非他命陽性反應，此有（證人丁○○）真實姓名與代號對
      照表及中山醫學大學附設醫院檢驗科藥物檢測中心九十六
      年二月八日第0000000號尿液檢驗報告、本院九十
      六年度訴字第五七八號刑事判決（證人丁○○）、九十六
      年度易字第三七五三號刑事判決（證人己○○）各一件在
      卷可稽，依上開說明，可知證人丁○○等人所施用之第二
      級毒品係甲基安非他命，而證人甲○○於九十六年六月六
      日為警查獲時，所扣得之第二級毒品係甲基安非他命一節
      ，亦有本院九十六年度聲字第二七五九號裁定在卷可考，
      故其等向被告購買之第二級毒品應為甲基安非他命，而非
      安非他命即明，檢察官起訴被告販賣給證人丁○○、己○○、甲○○之第二級毒品係安非他命顯有誤會，應更正為
      甲基安非他命。
（六）末查案外人戊○○與被告係男女朋友關係一情，業據證人
      丁○○於九十六年九月十日偵訊時證述在卷（見偵查卷第
      五四頁），且查證人丁○○上述指證案外人戊○○經由被
      告交付第一級毒品海洛因給證人丁○○之地點，係臺中市
      ○○路○段一○九號三樓樓下一節，已如前述，而被告亦
      自承上址係案外人戊○○叫其承租無誤（見警卷第二十頁
      、偵查卷第六二頁），足證被告與案外人戊○○之關係相
      當親近；復參以被告持用之門號0000000000號
      行動電話，與案外人戊○○持用之門號00000000
      00號行動電話之通訊監察譯文內容如下：
  １、九十六年一月二日二十三時二十六分許戊○○傳短訊給被
      告：
      「雖然那不是很多錢，但就是差那些才足一三零┼一公漲
      十┼或許你認為跑一趟路功勞很大其實如照你所想這般那
      麼藥界會無頭頭跑那個沒有什麼真的沒什麼功可言」
  ２、九十六年一月三日
      十七時三十四分許被告傳短訊給戊○○：
        「還是要在外面碰面」
      十七時三十五分許戊○○傳短訊給被告：
        「第一可好」
  ３、九十六年一月十二日
      十六時五十三分許被告傳短訊給戊○○：
        「那個來了嗎？人家要大一個」
      十七時五十八分許戊○○傳短訊給被告：
        「晚一。有確定嗎？到時會出狀嗎」
      十七時五十九分許被告傳短訊給戊○○：
        「價錢？應不會變卦」
      十八時四十分許被告傳短訊給戊○○：
        「你在那裡人家在問價」
      十八時四十二分許戊○○傳短訊給被告：
        「不知道現在不方便」
      十八時四十三分許被告傳短訊給戊○○
        「他問有可能跟上次報價一樣嗎？130？」
      十八時四十四分許戊○○傳短訊給被告：
        「報不超過八吧」
      十八時四十四分許被告傳短訊給戊○○：
        「大大個」
  ４、九十六年一月十三日十五時三十五分許被告傳短訊給戊○○：
      「我想先稍微整理一下再打，以防萬一他要過來拜訪！友
       人來電詢價昨說150他似有興趣也問另一種有無？要報價
       ！」
  ５、九十六年一月十四日
      十五時五十八分許被告傳短訊給戊○○：
        「我剛去第二敲門沒人來開，他們有再第二嗎？  我現
        可以過去等你嗎？還是」
      二十三時三十二分許戊○○打給被告
        被告：喂。
        戊○○：我先過去租屋那裡等你。
        被告：好。
  ６、九十六年一月十八日
      二十二時四十三分許被告傳短訊給戊○○：
        「我會跟小曼講，我在家裡，要去那裡碰面？你那邊有
        嗎？小曼拿的省，能東的有限，很撐」
      二十二時四十六分許戊○○傳短訊給被告：
        「有」
      二十二時五十三分被告傳短訊給戊○○：
        「你在那裡」
      二十二時五十六分許戊○○傳短訊給被告：
        「如你要出來我就過去第二等你」
      二十二時五十七分被告傳短訊給戊○○：
        「大概在15分出門，到時你要下來幫我感應，長麻煩管
        理員開不好」
      二十二時五十九分許戊○○傳短訊給被告：
        「好的」
  ７、九十六年一月二十一日
      十五時三十七分許戊○○傳短訊給被告：
        「已經拿到手了待會兒豐原見面」
      十五時三十八分被告傳短訊給戊○○：
        「待會是何時較好？豐原的那裡呢？」
      十六時五分許戊○○傳短訊給被告：
        「豐原交流道現在」
  ８、九十六年一月二十四日
      二十二時三十二分許被告傳短訊給戊○○：
        「阿秋找你」
      二十二時三十四分二十秒戊○○傳短訊給被告：
        「電話報給他叫他過來」
  ９、九十六年一月二十七日
      八時四十五分許戊○○傳短訊給被告：
        「嗨，起床了，昨晚吩咐的事已經到了，帳福，1，這
        回要，9張這樣要嘛？」
      八時四十八分許被告傳短訊給戊○○：
        「只有五張而已」
      八時五十四分許戊○○傳短訊給被告：
        「那就拿五張吧」
      九時十八分許被告傳短訊給戊○○：
        「五張可拿到多少？你上次那個有含包裝這次可不可以
        不含包裝？待會兒去那跟你拿呢？」
      十時三十八分許戊○○傳短訊給被告：
        「待會兒，干城，賊仔市。」
  １０、九十六年一月三十日十六時五十四分許，被告打給戊○○
        戊○○：喂
        被告：你現在有空嗎？
        戊○○：有
        被告：碰面一下
        戊○○：好
        被告：在哪
        戊○○：新家
        被告：好
  １１、九十六年一月三十一日
        三時三十七分許戊○○傳短訊給被告：
          「睡覺了嗎已送到了要十張」
        四時七分許戊○○打給被告
          被告：喂
          戊○○：你有沒有看訊息
          被告：有，沒那麼多
          戊○○：那怎麼辦
          被告：還在討論
          戊○○：好
        四時四十一分許被告傳短訊給戊○○：
          「跟上次一樣的嗎？要在那碰面？」
        四時四十八分許戊○○傳短訊給被告：
          「一樣的月亮，在小曼家我要順便載電腦」
  １２、九十六年二月三日
        二十二時二十八分被告打給戊○○
          戊○○：喂。
          被告：你那裡有嗎？
          戊○○：有。
          被告：多少？
          戊○○：你要多少？
          被告：要幾張？
          戊○○：你要幾張？
          被告：我當然希望越少張越好。
          戊○○：來再講。
          被告：好。
        二十二時五十五分許戊○○傳短訊給被告：
          「喂，到那裡了」
        二十二時五十五分許被告傳短訊給戊○○：
          「到了。」
        （見九十六年度監字第五十號卷第五一、七五至七七、
        八一至八五、八七頁）
      由上開被告與案外人戊○○之對話可知，雖其二人在電話
      中常使用代號、暗碼等隱晦方式對話，但依審判實務上常
      見之販毒者使用之用語方式，可知其二人談話之內容係討
      論訂購毒品之數量、報價、有無毒品、交付毒品時間、地
      點、包裝，足證被告不僅知悉案外人戊○○藉由販賣第一
      、二級毒品牟利之事實，且其參與討論上開事項，堪認其
      與案外人戊○○間有一定程度之合作關係，從而足證證人
      丁○○上開證述與事實相符，足認被告就案外人戊○○上
      開販賣第一、二級毒品給證人丁○○時，所為之行為係屬
      販賣毒品之構成要件行為，其與案外人戊○○間就販賣第
      一、二級級品給證人丁○○部分，有共同意圖營利而販賣
      一、二級級品之犯意聯絡及行為分擔，至為明確。
（七）綜上所述，本案事證明確，被告上開販賣第一、二級毒品
      之犯行洵堪認定。
二、論罪科刑
（一）查海洛因、甲基安非他命分屬毒品危害防制條例第二條第
      二項第一、二款所列之第一、二級毒品，核被告所為附表
      編號一、二所示販賣海洛因部分，係犯毒品危害防制條例
      第四條第一項之販賣第一級毒品罪，其所為附表編號三至
      十二所示販賣甲基安非他命部分，係犯同條例第四條第二
      項之販賣第二級毒品罪
（二）被告為販賣第一級毒品海洛因、第二級毒品甲基安非他命
      而持有海洛因、甲基安非他命之低度行為，已為販賣之高
      度行為所吸收，均不另論罪。
（三）按凡以自己犯罪之意思而參與犯罪，不論其所參與者，是
      否犯罪構成要件之行為，皆為刑法第二十八條所規定之正
      犯，固不待言，即以幫助他人犯罪之意思而參與犯罪，其
      所參與者，苟係犯罪構成要件之行為，亦為共同正犯，必
      以幫助他人犯罪之意思而參與犯罪，其所參與者又為犯罪
      構成要件以外之行為，始為刑法第三十條第一項所規定之
      幫助犯（從犯）。又刑法上所謂販賣行為，係指以營利為
      目的，將標的物購入或賣出，有一於此，犯罪即為完成，
      故交付買賣標的物與收取價金，均屬販賣犯罪之構成要件
      行為，縱以幫助他人營利犯罪之意思，而有參與交付買賣
      標的物、收取價金之販賣要件行為，自應論以共同正犯，
      而非幫助犯（最高法院八十四年度臺上字第五六四七號、
      九十五年度臺上字第二四○○號判決意旨參照）。查案外
      人戊○○於附表編號一至六所示之時間，由被告為戊○○
      交付毒品給證人丁○○計六次，並向證人丁○○收取販賣
      所得數次，已如前述，則被告既有分擔交付海洛因及及收
      取價金之販賣行為，自該當於販賣毒品罪之構成要件，應
      論以共同正犯。
（四）又按刑法已於九十四年二月二日修正刪除原第五十六條所
      定連續犯規定，並自九十五年七月一日施行，則數行為而
      犯同一之罪名者，其發生在修正刑法施行後者，即不能再
      適用修正前刑法第五十六條之規定論以連續犯（最高法院
      九十五年度第八次刑事庭會議決議第五點第(四)款參照）。
      再揆之原刑法第五十六條連續犯修正之理由略謂：「對繼
      續（指反覆多次）犯同一罪名之罪者，均適用連續犯之規
      定論處，不無鼓勵犯罪之嫌，亦使國家刑罰權之行使發生
      不合理之現象。」、「基於連續犯原為數罪之本質及刑罰
      公平原則之考量，爰刪除有關連續犯之規定」等語，顯見
      基於概括犯意，多次販賣毒品之行為，於刑法修正前，固
      得依連續犯之例，論以一罪，但於修正刑法施行後，所為
      之數販賣毒品行為，即應回歸本來就應賦予複數法律效果
      之原貌，而各自獨立評價之數罪。而所謂「集合犯」是指
      立法者所制定之犯罪構成要件中，本就預定有數個同種類
      之行為將反覆實行之犯罪而言，將各自實現犯罪構成要件
      之多數行為，總括或擬制成一個構成要件之「集合犯」行
      為，而論以一罪。是以對於集合犯，必須從嚴解釋，以符
      合立法者之本意。觀諸毒品危害防制條例第四條第一項規
      定之販賣第一級毒品罪之構成要件文義，實無從認定立法
      者本即預定該犯罪之本質，必有數個同種類行為而反覆實
      行之集合犯態樣。又所指接續犯乃指單一犯意，在時間、
      空間密接之犯罪情形而言，否則，即不符合接續犯之要件
      。核之反覆多次之販賣毒品行為，其在時間差距上，可以
      分開，各具獨立性，在九十五年七月一日修正刑法施行前
      ，從未將多次販賣毒品之行為，視為集合犯或接續犯，則
      在修正刑法施行後，自難僅因連續犯刪除後，多次販賣毒
      品行為，須按數罪併罰，行為人可能受重刑制裁，即遷就
      其利益，強將原屬於連續犯之數個獨立犯罪之行為，不當
      解釋為集合犯或接續犯。因此，就刑法修正施行後之多次
      販賣毒品犯行，採一罪一罰，始符合刑罰公平原則。核之
      上開說明，是被告所犯如附表所示之四次販賣第一級毒品
      及八次販賣第二級毒品之行為，自應按數罪分論併罰之，
      方稱允當（最高法院九十七年度臺上字第八七三號判決意
      旨參照）。
（五）又按販賣第一級毒品罪之法定刑為「死刑或無期徒刑；處
      無期徒刑者，得併科新臺幣一千萬元以下罰金」，販賣第
      二級毒品罪之法定刑為「無期徒刑或七年以上有期徒刑，
      得併科新臺幣七百萬元以下罰金」，毒品危害防制條例第
      四條第一項、第二項分別定有明文。然同為販賣第一、二
      級毒品者，其原因動機不一，犯罪情節未必盡同，或有大
      盤毒梟者，亦有中、小盤之分，所造成危害社會之程度自
      屬有異，法律科處此類犯罪，所規定之法定最低本刑卻均
      相同，顯有違「罰當其罪」之原則。職是之故，若審酌個
      案情狀，認為處以有期徒刑，即可收懲儆之效，並足以達
      到防衛社會目的者，自非不可依客觀之犯行與主觀之惡性
      二者加以考量其情狀，是否有可憫恕之處，適用刑法第五
      十九條之規定酌量減輕其刑，期使個案裁判之量刑，能斟
      酌至當，符合比例原則。揆之本案卷證資料，被告上開販
      賣第一、二級毒品情節暨所得財物，顯無從與大盤毒梟相
      擬，核其情節，若處以法定最低本刑無期徒刑、七年有期
      徒刑，猶嫌過重，實屬情輕法重，在客觀上足以引起一般
      之同情，難認無可憫恕之處，依其情狀處以有期徒刑，始
      符量刑之平允，爰均依刑法第五十九條之規定，酌量減輕
      其刑。
（六）茲審酌被告於本案之前，並無犯罪前科紀錄，有臺灣高等
      法院被告前案紀錄表在卷可考，素行尚佳，然毒品對人體
      健康戕害甚鉅，仍多次販賣毒品予他人以牟利，增加毒品
      流通之管道，危害社會治安非輕，且犯後又否認犯行，惟
      考量均係小額交易，且所得共僅六萬五千元（包括海洛因
      及甲基安非他命），與一般大毒梟相較，其犯罪情節尚非
      惡劣嚴重，暨其生活狀況、智識程度、犯罪之動機、目的
      、手段、所生危害等一切情狀，爰分別量處被告如附表所
      示之刑，並定其應執行之刑，以示懲儆，以符罪刑相當原
      則。
（七）沒收部分
  １、依毒品危害防制條例第十九條第一項規定，犯同條例第四
      條之罪者，其供犯罪所用或因犯罪所得之財物，均沒收之
      ，如全部或一部不能沒收時，追徵其價額或以其財產抵償
      之。該規定所稱「追徵其價額」者，係指所沒收之物為金
      錢以外之其他財物而無法沒收時，應追徵其價額，使其繳
      納與原物相當之價額。如所得財物為金錢而無法沒收時，
      始應「以其財產抵償之」（最高法院最高法院九十三年度
      臺上字第四五八四號及九十五年度臺上字第三○號判決要
      旨參照）。另沒收含有保安處分之性質，在剝奪犯罪者因
      犯罪而取得之財產上利益，以遏止犯罪，與罰金屬刑罰之
      性質有別。而毒品危害防制條例第十九條第一項乃刑法第
      三十八條第一項第二、三款沒收之特別規定。於共同正犯
      ，因其犯罪所得係合併計算，且於全部或一部不能沒收時
      以其財產抵償之，為避免執行時發生重複沒收、抵償之情
      形，故各共同正犯之間係採連帶沒收主義，於裁判時僅諭
      知連帶沒收，不得就全體共同正犯之總所得，對各該共同
      正犯分別重複諭知沒收（最高法院九十五年度臺上字第三
      八八三號及九十五年度臺上字第六四八二號刑事判決意旨
      參照）。查附表編號一至十二所示被告販賣毒品所得之金
      錢，係被告犯販賣第一、二級毒品罪所得之財物，應依毒
      品危害防制條例第十九條第一項規定，宣告沒收，如全部
      或一部不能沒收時，則以其財產抵償之。其中如附表編號
      一至六所示各與共犯戊○○共同販賣部分，既為共同犯罪
      所得財物，自應合併計算，爰諭知各應與共犯戊○○連帶
      沒收之。
  ２、至於併為警扣案之自製吸食器一組、自製藥鏟一支、ＮＯ
      ＫＩＡ廠牌六二三○型及七三七○型行動電話各一支（分
      別含門號0000000000號、000000000
      0ＳＩＭ卡一枚），既無證據足認與本案被告犯罪有關，
      依法不得併予本案宣告沒收。
三、另本案證人甲○○於九十六年九月十日偵訊及本院九十七年
    一月八日審理時，與證人己○○於九十六年九月十日偵訊時
    ，經命具結後，分別就關於其等所施用之第二級毒品是否向
    被告所購買之重要事項，故為虛偽之陳述，其此部分之行為
    ，是否涉嫌偽證罪，應由檢察官另為偵辦。
據上論斷，應依刑事訴訟法第二百九十九條第一項前段，毒品危
害防制條例第四條第一項、第二項、第十九條第一項，刑法第十
一條、第二十八條、第五十九條、第五十一條第五款，判決如主
文。
本案經檢察官丙○○到庭執行職務。
中    華    民    國    97    年    5     月    13    日
                  刑事第九庭    審判長法  官  周瑞芬
                                      法  官  楊萬益
                                      法  官  莊秋燕
以上正本證明與原本無異。
如不服本判決，應於收受送達後十日內向本院提出上訴書狀（應
敘述具體理由並附繕本）。
上訴書狀如未敘述理由，應於上訴期間屆滿後二十日內補提理由
書於本院。
                                      書記官  顏督訓
中    華    民    國    97    年    5     月    13    日
附錄論罪科刑法條：
毒品危害防制條例第四條
製造、運輸、販賣第一級毒品者，處死刑或無期徒刑；處無期徒
刑者，得併科新臺幣一千萬元以下罰金。
製造、運輸、販賣第二級毒品者，處無期徒刑或七年以上有期徒
刑，得併科新臺幣七百萬元以下罰金。
製造、運輸、販賣第三級毒品者，處五年以上有期徒刑，得併科
新臺幣五百萬元以下罰金。
製造、運輸、販賣第四級毒品者，處三年以上十年以下有期徒刑
，得併科新臺幣三百萬元以下罰金。
製造、運輸、販賣專供製造或施用毒品之器具者，處一年以上七
年以下有期徒刑，得併科新臺幣一百萬元以下罰金。
前五項之未遂犯罰之。
附表
┌────┬──────────────┬─────────┬─────────┬───────────────────┐
│附表編號│犯罪事實                    │販毒所得（新臺幣）│所犯法條          │主  文                                │
├────┼──────────────┼─────────┼─────────┼───────────────────┤
│一、    │於九十五年十二月間某日，先  │6,000元           │毒品危害防制條例  │乙○○共同販賣第二級毒品，處有期徒刑參│
│        │由證人丁○○打電話給共犯黃  │                  │第4條第2項        │年捌月，與戊○○共同販賣毒品所得新臺幣│
│        │延炳購買6,000 元之第二級毒  │                  │                  │陸仟元連帶沒收，如全部或一部不能沒收時│
│        │品甲基安非他命，由共犯黃延  │                  │                  │，以其財產抵償之。                    │
│        │炳聯絡被告在臺中縣大雅鄉學  │                  │                  │                                      │
│        │府路城市水棧汽車旅館附近的  │                  │                  │                                      │
│        │中學旁之統一超商前的空地，  │                  │                  │                                      │
│        │交付第二級毒品甲基安非他命  │                  │                  │                                      │
│        │給證人丁○○。              │                  │                  │                                      │
├────┼──────────────┼─────────┼─────────┼───────────────────┤
│二、    │於九十五年十二月中旬後某日  │6,000元           │毒品危害防制條例  │乙○○共同販賣第二級毒品，處有期徒刑參│
│        │，由證人丁○○打電話給共犯  │                  │第4條第2項        │年捌月，與戊○○共同販賣毒品所得新臺幣│
│        │戊○○購買6,000元之第二級   │                  │                  │陸仟元連帶沒收，如全部或一部不能沒收時│
│        │毒品甲基安非他命，由共犯黃  │                  │                  │，以其財產抵償之。                    │
│        │延炳聯絡被告在臺中縣大雅鄉  │                  │                  │                                      │
│        │學府路城市水棧汽車旅館附近  │                  │                  │                                      │
│        │的中學旁之統一超商前的空地  │                  │                  │                                      │
│        │，交付第二級毒品甲基安非他  │                  │                  │                                      │
│        │命給證人丁○○。            │                  │                  │                                      │
├────┼──────────────┼─────────┼─────────┼───────────────────┤
│三、    │於九十五年十二月至九十六年  │10,000元          │毒品危害防制條例  │乙○○共同販賣第一級毒品，處有期徒刑拾│
│        │一月間某日，先由證人丁○○  │                  │第4條第1項        │伍年貳月，與戊○○共同販賣毒品所得新臺│
│        │打電話給共犯戊○○購買10,0  │                  │                  │幣壹萬元連帶沒收，如全部或一部不能沒收│
│        │00元之第一級毒品海洛因，由  │                  │                  │時，以其財產抵償之。                  │
│        │共犯戊○○聯絡被告在臺中市  │                  │                  │                                      │
│        │太原路三段一○九號三樓樓下  │                  │                  │                                      │
│        │交付第一級毒品海洛因給證人  │                  │                  │                                      │
│        │丁○○。                    │                  │                  │                                      │
├────┼──────────────┼─────────┼─────────┼───────────────────┤
│四、    │於九十五年十二月至九十六年  │10,000元          │毒品危害防制條例  │乙○○共同販賣第一級毒品，處有期徒刑拾│
│        │一月間某日，先由證人丁○○  │                  │第4條第1項        │伍年貳月，與戊○○共同販賣毒品所得新臺│
│        │打電話給共犯戊○○購買10,0  │                  │                  │幣壹萬元連帶沒收，如全部或一部不能沒收│
│        │00元之第一級毒品海洛因，由  │                  │                  │時，以其財產抵償之。                  │
│        │共犯戊○○聯絡被告在臺中市  │                  │                  │                                      │
│        │太原路三段一○九號三樓樓下  │                  │                  │                                      │
│        │交付第一級毒品海洛因給證人  │                  │                  │                                      │
│        │丁○○。                    │                  │                  │                                      │
├────┼──────────────┼─────────┼─────────┼───────────────────┤
│五、    │於九十五年十二月至九十六年  │10,000元          │毒品危害防制條例  │乙○○共同販賣第一級毒品，處有期徒刑拾│
│        │一月間某日，先由證人丁○○  │                  │第4條第1項        │伍年貳月，與戊○○共同販賣毒品所得新臺│
│        │打電話給共犯戊○○購買10,0  │                  │                  │幣壹萬元連帶沒收，如全部或一部不能沒收│
│        │00元之第一級毒品海洛因由共  │                  │                  │時，以其財產抵償之。                  │
│        │犯戊○○聯絡被告在臺中市太  │                  │                  │                                      │
│        │原路三段一○九號三樓樓下交  │                  │                  │                                      │
│        │付第一級毒品海洛因給證人陳  │                  │                  │                                      │
│        │柏翔。                      │                  │                  │                                      │
├────┼──────────────┼─────────┼─────────┼───────────────────┤
│六、    │於九十五年十二月至九十六年  │10,000元          │毒品危害防制條例  │乙○○共同販賣第一級毒品，處有期徒刑拾│
│        │一月間某日，先由證人丁○○  │                  │第4條第1項        │伍年貳月，與戊○○共同販賣毒品所得新臺│
│        │打電話給共犯戊○○購買10,0  │                  │                  │幣壹萬元連帶沒收，如全部或一部不能沒收│
│        │00元之第一級毒品海洛因由共  │                  │                  │時，以其財產抵償之。                  │
│        │犯戊○○聯絡被告在臺中市太  │                  │                  │                                      │
│        │原路三段一○九號三樓樓下交  │                  │                  │                                      │
│        │付第一級毒品海洛因給證人陳  │                  │                  │                                      │
│        │柏翔。                      │                  │                  │                                      │
├────┼──────────────┼─────────┼─────────┼───────────────────┤
│七、    │於九十六年一月二十七日，證  │5,000元           │毒品危害防制條例  │乙○○販賣第二級毒品，處有期徒刑參年捌│
│        │人己○○以門號○九一五九三  │                  │第4條第2項        │月，販賣毒品所得新臺幣伍仟元沒收，如全│
│        │四四八○號行動電話撥打被告  │                  │                  │部或一部不能沒收時，以其財產抵償之。  │
│        │用之0000000000號  │                  │                  │                                      │
│        │行動電話，向被告購買5,000   │                  │                  │                                      │
│        │元之第二級毒品甲基安非他命  │                  │                  │                                      │
│        │半錢，被告在臺中縣太平市新  │                  │                  │                                      │
│        │平路一三二號六樓住處交付第  │                  │                  │                                      │
│        │二級毒品甲基安非他命給證人  │                  │                  │                                      │
│        │己○○。                    │                  │                  │                                      │
├────┼──────────────┼─────────┼─────────┼───────────────────┤
│八、    │於九十六年一月七日證人甲○○│3,000元           │毒品危害防制條例  │乙○○販賣第二級毒品，處有期徒刑參年柒│
│        │向被告購買第二級毒品甲基安非│                  │第4條第2項        │月，販賣毒品所得新臺幣參仟元沒收，如全│
│        │他命三千元。                │                  │                  │部或一部不能沒收時，以其財產抵償之。  │
├────┼──────────────┼─────────┼─────────┼───────────────────┤
│九、    │於九十六年一月九日證人甲○○│2,000元           │毒品危害防制條例  │乙○○販賣第二級毒品，處有期徒刑參年柒│
│        │向被告購買第二級毒品甲基安非│                  │第4條第2項        │月，販賣毒品所得新臺幣貳仟元沒收，如全│
│        │他命二千元。                │                  │                  │部或一部不能沒收時，以其財產抵償之。  │
├────┼──────────────┼─────────┼─────────┼───────────────────┤
│十、    │於九十六年一月十六日證人余佳│1,000元           │毒品危害防制條例  │乙○○販賣第二級毒品，處有期徒刑參年柒│
│        │雯向被告購買第二級毒品甲基安│                  │第4條第2項        │月，販賣毒品所得新臺幣壹仟元沒收，如全│
│        │非他命一千元。              │                  │                  │部或一部不能沒收時，以其財產抵償之。  │
├────┼──────────────┼─────────┼─────────┼───────────────────┤
│十一、  │於九十六年一月十九日證人余佳│1,000元           │毒品危害防制條例  │乙○○販賣第二級毒品，處有期徒刑參年柒│
│        │雯向被告購買第二級毒品甲基安│                  │第4條第2項        │月，販賣毒品所得新臺幣壹仟元沒收，如全│
│        │非他命三千元。              │                  │                  │部或一部不能沒收時，以其財產抵償之。  │
├────┼──────────────┼─────────┼─────────┼───────────────────┤
│十二、  │於九十六年一月二十日證人余佳│1,000元           │毒品危害防制條例  │乙○○販賣第二級毒品，處有期徒刑參年柒│
│        │雯向被告購買第二級毒品甲基安│                  │第4條第2項        │月，販賣毒品所得新臺幣壹仟元沒收，如全│
│        │非他命一千元。              │                  │                  │部或一部不能沒收時，以其財產抵償之。  │
└────┴──────────────┴─────────┴─────────┴───────────────────┘


司法院資訊處製作；財團法人民間司法改革基金會備份。
